最高法院刑事判決　　　　　　　　　　　　　　　　八十七年度台非字第三○八號
　　上　訴　人　最高法院檢察署檢察總長
　　被　　　告　甲○○
右上訴人因被告違反建築法案件，對於台灣台中地方法院中華民國八十七年四月二十
一日第一審確定簡易判決（八十七年度中簡字第七五三號，處刑聲請案號：台灣台中
地方法院檢察署八十七年度偵字第五○七一號），認為部分違法，提起非常上訴，本
院判決如左：
    主  文
原判決關於科處罰金及易服勞役之折算部分撤銷。
甲○○所犯依建築法規定停止使用之建築物，未經許可擅自使用，經制止不從，處罰
金新台幣拾伍萬元，如易服勞役，以銀元佰元即新台幣玖佰元折算壹日。
    理  由
非常上訴理由稱：「按判決不適用法則或適用不當者，為違背法令，刑事訴訟法第三
百七十八條定有明文。本件原判決認被告有犯建築法第九十四條之罪，而科處罰金拾
伍萬元，並諭知如易服勞役，以銀元佰元即新台幣玖佰元折算壹日。惟查建築法第
九十四條之罪，其法定本刑為一年以下有期徒刑、拘役或科或併科新台三十萬元以下
罰金。原判決對被告科處罰金拾伍萬元，既未書明新台幣，依其所引之現行法規所定
貨幣單位折算新台幣條例第二條規定，其單位為『元』者，以新台幣元之三倍折算之
，即為新台幣四十五萬元，顯已超過法定之罰金數額，又處罰之法條所科之罰金係以
『新台幣』為單位，其處以『元』即以銀元為單位，亦屬於法無據。另關於罰金易服
勞役部分，依刑法第四十二條第三項規定，罰金總額折算逾六個月之日數者，以罰金
總額與六個月之日數比例折算。被告所處罰金拾伍萬元，如依原判決主文所示，其罰
金易服勞役，以銀元三百元即新台幣九百元折算一日，顯已逾六個月之日數，其不依
刑法第四十二條第三項諭知以罰金總額與六個月之日數比例折算，亦屬違法。原判決
顯有不適用法則及適用法則不當之違背法令。案經確定，且於被告不利，應以刑事訴
訟法第四百四十一條、第四百四十三條提起非常上訴，以資救濟」云云。
本院按判決不適用法則或適用不當者，為違背法令，刑事訴訟法第三百七十八條定有
明文。原確定判決認定被告有犯建築法第九十四條之罪，而科處罰金拾伍萬元，並諭
知如易服勞役，以銀元佰元即新台幣玖佰元折算壹日。惟查：建築法第九十四條之
罪，其法定本刑為一年以下有期徒刑、拘役或科或併科新台幣拾萬元以下罰金；又
現行法規所定貨幣單位折算新台幣條例第二條規定現行法規所定金額之貨幣單位為圓
、銀元或元者，以新台幣元之三倍折算之。原確定判決所科處之拾伍萬元，既未書明
為新台幣，則以新台幣元之三倍折算，即為新台幣肆拾伍萬元，顯已超過法定之罰金
數額；且建築法法條規定之罰金係以新台幣為單位，竟不以新台幣為單位科處，亦於
法不合。關於罰金易服勞役部分，依刑法第四十二條第三項規定，罰金總額折算逾六
個月之日數者，以罰金總額與六個月之日數比例折算，被告所處罰金拾伍萬元以銀元
佰元即新台幣玖佰元折算壹日，顯已逾陸個月之日數，原判決不依刑法第四十二條
第三項諭知以罰金總額與陸個月之日數比例折算，竟諭知以銀元佰元即新台幣玖佰
元折算壹日，致易服勞役日數超越六個月，亦有違誤。案經確定，上訴意旨執以指摘
原判決此部分違法，洵有理由，且不利於被告，應由本院將原判決關於該等部分撤銷
改判如主文第二項所示，以資糾正。
據上論結，應依刑事訴訟法第四百四十七條第一項第一款但書，建築法第九十四條，
刑法第十一條前段、第四十二條第二項，現行法規所定貨幣單位折算新台幣條例第二
條，罰金罰鍰提高標準條例第二條前段，判決如主文。
中      華      民      國    八十七    年      十      月      二      日
                              最高法院刑事第二庭
                                  審判長法官  施  文  仁
                                        法官  陳  炳  煌
                                        法官  張  淳  淙
                                        法官  洪  文  章
                                        法官  林  錦  芳
      右正本證明與原本無異
                                              書  記  官
中      華      民      國    八十七    年      十      月      七      日
